【裁判字號】    92,苗簡,457
【裁判日期】    921125
【裁判案由】    給付會款
【裁判全文】
臺灣苗栗地方法院民事簡易判決          九十二年度苗簡字第四五七號
    原      告  乙○○
    被      告  甲○○
右當事人間請求給付會款事件，本院於中華民國九十二年十一月十一日言詞辯論終結
，判決如下：
    主      文
被告應給付原告新臺幣參萬元。
被告應自民國九十二年十二月十日起至民國九十四年十二月十日止，按月於每月十三
日給付原告新臺幣壹萬元。
訴訟費用由被告負擔。
本判決第一項得假執行。
    事實及理由
壹、原告之聲明：被告應自民國九十二年九月十日起至九十四年十二月十日止，按月
    於每月十三日給付原告新臺幣（下同）一萬元；並陳明願供擔保請准宣告假執行
    。
貳、事實摘要：
  一、原告方面：
      原告於九十一年四月十日召集一合會（下稱系爭合會），自任會首，連同會首
      在內共有會員四十五人，約定採內標制競標，每月預定應繳會款為一萬元，得
      標後之死會會員應於開標後三日內即每月十三日前交付一萬元會款，未得標之
      活會會員則應於同上期日按一萬元扣除該期得標會員所出標之金額後繳納會款
      ，會期自九十一年四月十日起至九十四年十二月十日止，被告參加該合會編為
      第四十一號會員。嗣被告於九十二年一月十日，以標金三千元得標，原告已將
      其應得之合會金給付完畢。詎被告標得上開合會後，僅續繳死會會款至九十二
      年八月十日止，自九十二年九月十日起之各期會款即未繳納，殆由原告代墊，
      經多次催討未予理會，顯然被告對於其後到期之各期會款，已無誠意再為給付
      ，原告自有預為請求之必要，為此本於合會之法律關係，請求被告應自九十二
      年九月十日起至九十四年十二月十日止，按月於每月十三日給付一萬元，並願
      供擔保聲請宣告假執行。
  二、被告方面：
      被告未於言詞辯論期日到場，亦未提出書狀作何聲明或陳述。
參、法院之判斷：
  一、按訴狀送達後，原告不得將原訴變更或追加他訴。但擴張或減縮應受判決事項
      之聲明者，不在此限。民事訴訟法第二百五十五條第一項第三款定有明文。本
      件原告原起訴請求被告應給付二十八萬元，及自九十二年九月十日起至清償日
      止按年息百分之五計算之利息，嗣變更訴之聲明為被告應自九十二年九月十日
      起至九十四年十二月十日止，按月於每月十三日給付原告一萬元。此項變更核
      屬減縮應受判決事項之聲明，揆諸首揭法條規定，並無不合，應予准許，合先
      敘明。
  二、原告主張之前揭事實，業據其提出與所述相符之互助會單為證（見本院卷第六
      頁），並經證人即會員之一洪碧珠到庭證述：伊係系爭互助會會員，被告係經
      由伊之介紹，參加系爭互助會，被告於九十二年一月以標金三千元得標，惟自
      九十二年九月起即未繳納死會會款等語綦詳（見本院卷第一八頁），而被告受
      合法通知，於言詞辯論期日不到場爭執，復未提出書狀以供本院斟酌，本院審
      閱上開書證及證人證言，堪信原告之主張為真實。
  三、按稱合會者，謂由會首邀集二人以上為會員，互約交付會款及標取合會金之契
      約。其僅由會首與會員為約定者，亦成立合會。前項合會金，係指會首及會員
      應交付之全部會款。會員應於每期標會後三日內交付會款。會首應於前項期限
      內，代得標會員收取會款，連同自己之會款，於期滿之翌日前交付得標會員。
      逾期未收取之會款，會首應代為給付。會首依第二項規定代為給付後，得請求
      未給付之會員附加利息償還之。八十九年五月五日增訂公布之民法第七百零九
      條之一第一、二項、第七百零九條之七第一、二項分別定有明文。本件原告為
      系爭合會會首，被告為會員，並於九十二年一月得標而為死會會員，自九十二
      年九月起即未按月繳納死會會款等情，已如前述，是依民法第七百零九條之七
      第二項規定，原告本於會首之地位，自有代為給付被告應繳會款之義務，茲原
      告既已代被告給付自九十二年九月十日起至本院最後言詞辯論期日即同年十一
      月十一日止，已到期之會款共三萬元。從而原告請求被告償還該三萬元，揆諸
      首揭規定，並無不合，應予准許，爰判決如主文第一項所示。
  四、次按請求將來給付之訴，以有預為請求之必要者為限，得提起之，民事訴訟法
      第二百四十六條定有明文。本件被告自九十二年十二月十日起至九十四年十二
      月十日止應繳納之會款，雖尚未到期，惟審酌被告僅繳納會款至九十二年八月
      止，自九十二年九月起之會款即未繳納，且參酌被告均未於本院言詞辯論期日
      到庭，其人恐已不知所蹤等情，足認被告顯有到期不履行之虞，原告有預為請
      求之必要，堪可認定。是以原告請求被告給付自九十二年十二月十日起至九十
      四年十二月十日止，按月於每月十三日給付會款一萬元，亦屬有據，應予准許
      ，爰判決如主文第二項所示。
  五、本判決第一項係本於合會有所請求，所為被告敗訴之判決，依民事訴訟法第三
      百八十九條第一項第三款規定，應依職權宣告假執行。本判決第二項命被告給
      付尚未到期之會款部分，因期限尚未屆至，無法為假執行，爰不為假執行之宣
      告。又原告固陳明願供擔保聲請宣告假執行，惟其聲請僅在促使法院職權之發
      動，本院無庸另為假執行准駁之判決，附此敘明。
  六、據上論結，本件原告之訴為有理由，依民事訴訟法第四百三十六條第二項、第
      三百八十五條第一項前段、第七十八條、第三百八十九條第一項第三款，判決
      如主文。
中      華      民      國    九十二    年    十一      月    二十五    日
                                  苗栗簡易庭法      官  黃佩韻
正本係照原本作成。
如對本判決上訴，須於判決送達後二十日內向本院提出上訴狀。
                                            法院書記官  張茹茵
中      華      民      國    九十      年    十一      月    二十五    日


司法院資訊處製作；財團法人民間司法改革基金會備份。
